【裁判字號】    90,上易,1819
【裁判日期】    901224
【裁判案由】    恐嚇
【裁判全文】
臺灣高等法院高雄分院刑事判決                    九十年度上易字第一八一九號
    上  訴  人
    即  被  告  乙○○
右上訴人因恐嚇案件，不服臺灣屏東地方法院九十年度易字第九二八號中華民國九十
年八月三十一日第一審判決（起訴案號：臺灣屏東地方法院檢察署九十年度偵字第四
一六三號），提起上訴，本院判決如左：
      主  文
上訴駁回。
      事  實
一、乙○○前於民國八十五年間因詐欺案件，經台灣高雄地方法院判處有期徒刑二年
    六月確定，於八十七年十二月八日執行完畢，猶不知悔改，竟基於意圖為自己不
    法之所有之概括犯意，連續於九十年七月一日下午一時三十分許，持其所有長約
    一公尺多之大型木棍，至屏東縣長治鄉進興村下寮巷三十之一號丁○○○家門前
    ，向丁○○○及其夫蔡清基恫稱「伊沒錢吃飯，須交付新臺幣（下同）二百元，
    否則予以好看」等語，並手持木棍作勢欲毆打，致丁○○○及其夫蔡清基心生畏
    懼而如數交付，乙○○得手後，續至同巷三十一號丙○○家門口，以木棍敲地、
    敲門，向丙○○恫稱「伊認識其父，不給錢要找其父，二百元也沒有嗎？」，丙○○心生畏懼，因而交付一百九十元，乙○○得手後，復於同日下午一時五十分
    許，前往同巷二十六號甲○○○開設之進興商店，對甲○○○以放火燒屋為要脅
    恐嚇甲○○○，藉此強索二千元，甲○○○雖心生畏懼，仍虛與委蛇，然乙○○
    卻因不耐久候，便悻然離去而不遂，乙○○旋於同日下午二時許，前往同巷二十
    三號戊○○家門口，再以上述木棍敲擊大門方式向戊○○強索二百元，戊○○心
    生畏懼亦如數交付，乙○○得手後離去，嗣於同日下午二時十分許，於同巷二三
    號前為警查獲，當場起出前述恐嚇所得款項共五百九十元，並扣押其所有供以恐
    嚇取財所用之前述木棍一支。
二、案經屏東縣警察局屏東分局報請臺灣屏東地方法院檢察署檢察官偵查起訴。
      理  由
一、訊據上訴人即被告乙○○否認有何前揭恐嚇取財犯行，辯稱當日伊與別人發生爭
    執，才持木棍找那些人算帳，伊又有喝酒，剛好被害人看到會害怕，才拿錢給伊
    吃飯，伊未對被害人恐嚇，而伊欲向甲○○○買泡麵賒帳，並非恐嚇等語。經查
  ：
  (一)被告如何於上開時、地，手持前述木棍，向被害人等施以言語或動作之恐嚇言行
    ，被害人等因而心生畏懼交付前述金錢財物（其中甲○○○尚未交付）之事實，
    業據被害人丁○○○、甲○○○、戊○○、丙○○於警訊及偵查中指訴甚詳，且
    有贓物認領收據三紙及現場相片四張附於警卷可稽。
  (二)被告於偵查中及原審審理時亦自承伊與被害人等並無過節（見偵卷第二一頁反面
    及原審卷第十三頁），則本件被害人多人自無於同一日，均設詞誣陷被告之必要
    ，再參以被告於偵查及原審審理時亦供稱「我喝了酒‧‧‧，發酒瘋」（見偵卷
    第四頁反面）、「那天伊喝醉酒，‧‧‧，持木棍在村裡走來走去，‧‧‧，被
    抓時口袋裡有五、六百元」等語（見原審卷第十三頁），益證被告確有持木棍，
    向被害人等施以言語或動作之恐嚇取財言行，並有扣押前述木棍一支在卷可稽。
  (三)綜上所述，被告所辯上情，顯係卸責之詞，不足採信，事證明確，被告前揭恐嚇
    取財犯行，足以認定。
二、核被告向被害人丁○○○、蔡清基、丙○○、戊○○等人恐嚇取財既遂行為，係
    犯刑法第三百四十六條第一項恐嚇取財罪；其向被害人甲○○○恐嚇未遂行為，
    係犯刑法第三百四十六條第三項、第一項恐嚇取財未遂罪，公訴人漏未論以未遂
    部分，亦有未合。又被告同時以一行為對被害人丁○○○、蔡清基恐嚇取財，應
    論以想像競合犯。被告所犯多次恐嚇取財行為，時間緊接、手法相同，又屬觸犯
    構成要件同一之罪名，顯係出於概括之犯意反覆為之，為連續犯，應依刑法第五
    十六條之規定，論以一恐嚇取財既遂罪，並加重其刑。另被告前於八十五年間因
    詐欺案件，經台灣高雄地方法院判處有期徒刑二年六月確定，於八十七年十二月
    八日執行完畢，有台灣高等法院被告全國前案紀錄表在卷可按（見本院卷第十七
    頁），其於五年之內再犯有期徒刑以上刑之本罪，為累犯，應依法加重其刑，其
    有二種刑之加重事由，應遞加重之。
三、原審因而適用刑法第五十六條、第五十五條、第三百四十六條第一項、第四十七
    條、第三十八條第一項第二款，罰金罰鍰提高標準條例第一條第一項前段之規定
    ，並審酌被告不思正業、竟連續向被害人恐嚇取財，足以造成心理之恐懼、嚴重
    影響社會治安，及其犯後態度等一切情狀，量處有期徒刑二年。扣案之木棍一支
    為被告所有，且係供其犯罪所用之物，併依刑法第三十八條第一項第二款宣告沒
    收。核其認事用法均無違誤，量刑亦稱妥適，被告上訴意旨仍執陳詞否認犯行，
    指摘原判決不當，為無理由，應予駁回。
據上論斷，應依刑事訴訟法第三百六十八條，判決如主文。
本案經檢察官張其主到庭執行職務。
中    華    民    國      九十      年      十二      月      二十四    日
                              臺灣高等法院高雄分院刑事第六庭
                                  審判長法官  王憲義
                                        法官  謝靜雯
                                        法官  張意聰
右正本證明與原本無異。
不得上訴。
                                      書記官  王婉蓉
中    華    民    國      九十      年      十二      月      二十六    日
附錄：本判決論罪科刑法條全文
刑法第三百四十六條第一項
意圖為自己或第三人不法之所有，以恐嚇使人將本人或第三人之物交付者，處六月以
上五年以下有期徒刑，得併科一千元以下罰金。


司法院資訊處製作；財團法人民間司法改革基金會備份。
